【裁判字號】    90,訴,2120
【裁判日期】    901022
【裁判案由】    清償借款
【裁判全文】
臺灣高雄地方法院民事判決  九十年度訴字第二一二○號
    原      告    中國信託商業銀行股份有限公司
    法定代理人    甲○○
    訴訟代理人    乙○○
    兼訴訟代理人  丙○○
右當事人間清償借款事件，本院判決如左：
    主    文
被告應連帶給付原告新臺幣玖拾貳萬伍仟參佰零伍元，及其中新臺幣捌拾玖萬玖仟捌
佰玖拾捌元，自民國九十年五月二十三日起至清償日止，按年利率百分之八點九八計
算之利息，暨自民國九十年六月二十三日起至清償日止，逾期六個月以內者，按上開
利率之一成，逾期六個月以上者，按上開利率之二成計算之違約金。
訴訟費用由被告連帶負擔。
    事    實
甲、原告方面：
一、聲明：如主文所示。
二、陳述：
(一)被告林秀敏（原名劉林秀敏，已撤冠夫姓）於民國八十三年六月六日邀同被告丙
    ○○為連帶保證人，向原告借款新台幣（下同）三百二十六萬元，約定借款期間
    自八十三年七月二十二日起至一○三年七月二十二日止，利息按基本放款利率加
    碼年息百分之一點七六計付，嗣後隨基本放款利率調整而調整，並約定如有一宗
    債務不依約付息或清償本金時，其債務即視為全部到期，借款人即喪失期限利益
    。另遲延給付本金或利息時，除仍按上開利率計息外，逾期六個月以內，按上開
    利率百分之十，逾期超過六個月，則按遲延利息百分之二十加付違約金。
(二)詎被告林秀敏自八十九年七月二十三日起，即陸續未如期繳納本金、利息，借款
    應視為全部到期。嗣經原告聲請本院八十九年度執字第四二五七二號強制執行事
    件拍賣被告林秀敏所有供設定抵押之不動產受償，並依費用、利息、本金及違約
    金之順序將受償金額抵充結果，現仍尚欠主文所示之本金、利息及違約金未能清
    償，而被告丙○○為連帶保證人，就上開債務應負連帶清償之責，為此爰依消費
    借貸及連帶保證之法律關係提起本件訴訟。
三、證據：提出借據、約定書、本院八十九年度執字第四二五七二號強制執行分配表
    各一紙及戶籍謄本二份為證。
乙、被告方面：
一、聲明：
    對原告請求無意見。
二、陳述：
    確實曾向原告借款，但目前無力清償。
    理    由
一、查被告林秀敏於八十三年六月六日邀同被告丙○○為連帶保證人，向原告借款三
    百二十六萬元，約定借款期間自八十三年七月二十二日起至一○三年七月二十二
    日止，利息按基本放款利率加碼年息百分之一點七六計付，嗣後隨基本放款利率
    調整而調整，並約定如有一宗債務不依約付息或清償本金時，其債務即視為全部
    到期，借款人即喪失期限利益。另遲延給付本金或利息時，除仍按上開利率計息
    外，逾期六個月以內，按上開利率百分之十，逾期超過六個月，則按遲延利息百
    分之二十加付違約金。詎被告林秀敏自八十九年七月二十三日起，即陸續未如期
    繳納本金、利息，借款應視為全部到期。嗣經原告聲請本院八十九年度執字第四
    二五七二號強制執行事件拍賣被告林秀敏所有供設定抵押之不動產受償，並依費
    用、利息、本金及違約金之順序將受償金額抵充結果，現仍尚欠主文所示之本金
    、利息及違約金未能清償等情，業據原告提出借據、約定書、本院八十九年度執
    字第四二五七二號強制執行分配表各一紙為證，復為被告所不爭執，應堪信為真
    實。
二、按借用人應於約定期限內，返還與借用物種類、品質、數量相同之物。遲延之債
    務，以支付金錢為標的者，債權人得請求依法定利率計算之遲延利息，但約定利
    率較高，仍從其約定利率。當事人得約定債務人不履行債務時，應支付違約金，
    民法第四百七十八條前段、第二百三十三條第一項、第二百五十條第一項分別定
    有明文。又保證債務之所謂連帶，係指保證人與主債務人負同一債務，對於債權
    人各負全部給付之責任，此就民法第二百七十二條第一項規定連帶債務之文義參
    照觀之甚明。查本件被告林秀敏自八十九年七月二十三日起之本利即未陸續按期
    攤還，原告乃聲請拍賣其所有供設定抵押之不動產受償，現仍尚欠如主文所示之
    本金、利息及違約金迄未清償，已如前述，而被告丙○○為連帶保證人，就上開
    債務應負連帶清償之責。從而，原告依消費借貸及連帶保證之法律關係請求被告
    連帶給付原告九十二萬五千三百零五元，及如主文所示之利息、違約金，即屬正
    當，應予准許。
三、據上論結，本件原告之訴為有理由，依民事訴訟法第八十五條第二項，判決如主
    文。
中      華      民      國    九十      年      十      月    二十二    日
                              臺灣高雄地方法院民事第一庭
~B法      官  方百正
右為正本係照原本作成。
如不服本判決，應於送達後廿日內，向本院提出上訴狀並表明上訴理由，如於本
判決宣示後送達前提起上訴者，應於判決送達後十日內補提上訴理由書（須附繕本）。
中      華      民      國    九十      年      十      月    二十二    日
~B法院書記官  蔡雅萍


司法院資訊處製作；財團法人民間司法改革基金會備份。
